【裁判字號】    88,訴,440
【裁判日期】    891215
【裁判案由】    違反懲治盜匪條例等
【裁判全文】
臺灣士林地方法院刑事判決                          八十八年度訴字第四四號
    公  訴  人  臺灣士林地方法院檢察署檢察官
    被      告  丁○○
    選任辯護人  吳啟孝
右列被告因強盜等案件，經檢察官提起公訴（八十九年度偵字第六四○四號）及於本
院審判期日追加起訴（被告侵占脫離本人所持有之物之犯罪事實），本院判決如左：
    主  文
丁○○未經許可，持有子彈，處有期徒刑肆月，併科罰金新台幣參萬元，罰金如易服
勞役，以新台幣玖佰元即銀元參佰元折算壹日。又傷害人之身體，處有期徒刑參月。
扣案螺絲起子壹把沒收。又意圖為自己不法之所有，而侵占離本人所持有之物，處罰
金銀元參仟元，如易服勞役，以新台幣玖佰元即銀元參佰元折算壹日。應執行有期徒
刑陸月，併科罰金新台幣參萬貳仟元，罰金如易服勞役，以新台幣玖佰元即銀元參佰
元折算壹日。扣案螺絲起子壹把沒收。
    理  由
一、丁○○為計程車駕駛，於民國八十二、三年間，在其個人所駕駛使用之Ｂ８─４
    １９號計程車上，拾獲不詳人遺失之公事包一只（侵占罪追訴權時效已消滅），
    內有子彈二顆，明知該二顆子彈中有一顆係具有殺傷力之改造子彈，竟自斯時起
    ，或置於前揭營業小客車內行駛於大臺北地區，或置於不詳處所，未經許可持有
    之。又於八十八年六月十六日晚間十時許，在臺北市○○○路○段二○一號前，
    以前揭計程車搭載客人丙○○及其友人，當車行至臺北市○○街後，丙○○之友
    人先行下車，丁○○則繼續搭載丙○○返回丙○○內湖之住處，然在途中雙方因
    為是否繞路問題而產生口角爭執，嗣於同日晚間十時四十四分許，抵達臺北市○
    ○區○○路二段四八六巷十二號前即丙○○住處樓下，因見丙○○下車後立即在
    花圃旁撥打行動電話，唯恐對其不利，便基於傷害之犯意，先將丙○○推倒後，
    以自備之螺絲起子插刺丙○○左大腿，因而造成丙○○左大腿一公分乘○‧一公
    分之撕裂傷以及長褲破洞損壞，雙方並進而發生短暫拉扯，經該社區之管理員甲
    ○○見狀將二人拉開後，丙○○便先行離開該處，此時丁○○因見花圃地上留有
    丙○○所有因拉扯而掉落之皮包一個（內有現金新臺幣二千元、富邦銀行金融卡
    、中國信託商業銀行信用卡、花旗銀行大來卡及身分證各一張、花旗銀行信用卡
    二張）鑽戒一只及諾基亞牌之行動電話一具，竟意圖為自己不法之所有，基於侵
    占之犯意，將前揭物品侵占入己，並隨即駕駛計程車逃離現場。嗣經警於同日晚
    間十一時許，在臺北市○○區○○路四段與康寧路一段交叉路口當場查獲，並於
    該計程車內駕駛座旁扣得丙○○所有之皮包一只及行動電話一具、自其褲袋內搜
    扣得丙○○所有之鑽戒一只、自其褲領內搜扣得螺絲起子、復自其置於車上之行
    李內搜扣得子彈二顆。
二、案經丙○○訴由臺北市政府警察局內湖分局報請臺灣士林地方法院檢察署檢察官
    偵查起訴。
    理  由
一、訊據被告固坦承有於前揭時間持有具殺傷力之改造子彈一顆，有手持螺絲起子進
    入該社區，之後並有拾獲告訴人丙○○所有之皮包、鑽戒及行動電話等情，惟矢
    口否認有何傷害之犯行，辯稱：是因伊所持之螺絲起子不慎掉落，可能因此傷到
    丙○○；另拾獲之告訴人之皮包、鑽戒及行動電話等物，本來打算要拿去還給丙
    ○○或送到內湖分局的云云。惟查，（一）、右揭事實，業據目擊證人即告訴人
    住處社區管理員甲○○於本院訊問時證述：「我看到計程車司機（即被告）進來
    與葉先生（即告訴人丙○○）打架，我就過去將他們拉開，之後我有看到被告手
    拿螺絲起子，我就叫告訴人先進去，當時他們還在口角，後來有看到被告在花圃
    內撿東西‧‧告訴人進去後出來表示有東西在花圃內，我有告訴他，東西被撿走
    了」等語綦詳，核與社區當時監視錄影機所拍攝之情節大致相同，有本院八十八
    年八月十九日之勘驗筆錄及八十九年十一月九日之訊問筆錄附卷可稽，再參之告
    訴人當日所受之傷為左大腿一公分乘○‧一公分之撕裂傷及所穿著之長褲破洞大
    小形狀相符等情，有國泰醫院內湖分院之診斷證明書及照片各一紙可證，應可認
    定告訴人之受傷確係遭尖銳物刺入所致。（二）、又被告駕車逃離現場，旋即為
    警查獲後起贓之經過，亦據證人即當時查獲之台北市政府警察局內湖分局內湖派
    出所員警乙○○於本院審理時證稱：「（問）查獲被告的時候，被告有無主動交
    待身上的行動電話，鑽石，皮夾等物如何得來？（答）剛開始他也不太配合，說
    他沒有‧‧被告駕駛計程車轉過去（即查獲之地點）是離內湖分局越來越遠」等
    語詳確，再參酌被告嗣於本院審理時方改稱駕車要將所取得之物品帶往內湖分局
    ，前後之辯解顯有矛盾等情，尚難認被告有何歸還前揭物品之打算。（三）、而
    扣案子彈二顆，其中一顆係金屬彈殼及鋼珠（直徑為六厘米）組合而成之改造子
    彈，經試射可擊發，確實認具有殺傷力乙節，亦有內政部警政署刑事警察局八十
    八年六月二十五日刑鑑字第五七九四一號函附卷可佐。綜上所述，被告前揭所辯
    ，無非卸責之詞，均不足採信，本件事證明確，被告犯行堪以認定
二、被告丁○○於八十二、三年間未經許可持有改造子彈一顆，係犯槍砲彈藥刀械管
    制條例第十二條第四項未經許可持有子彈罪，又持有子彈之行為，係屬行為之繼
    續，雖被告於現行之槍砲彈藥刀械管制條例修正前已持有子彈，惟其持有行為既
    繼續實施至現行之槍砲彈藥刀械管制條例修正施行以後，自無行為後法律變更之
    可言。核被告所為，係犯槍砲彈藥刀械管制條例第十二條第四項未經許可持有子
    彈罪、刑法第二百七十七條第一項傷害罪、第三百五十四條毀損罪及第三百三十
    七條之侵占離本人所持有之物罪。公訴人認為被告所犯係懲治盜匪條例第五條第
    一項第一款之意圖為自己不法所有，以強暴致使不能抗拒，而取他人之物罪，惟
    被告並無施強暴致使告訴人不能抗拒，而強取告訴人之物之行為，其犯意僅止於
    傷害和毀損告訴人之身體與長褲而已，已如前述，起訴法條應予變更。被告所犯
    傷害罪與毀損罪，係一行為觸犯構成要件不相同之罪名，屬異種想像競合，應從
    一重傷害罪論處。又被告所犯未經許可持有子彈罪、傷害罪及侵占離本人所持有
    之物罪三罪間，犯意各別，罪名不同，應分論併罰。爰審酌被告素行、犯罪動機
    、僅因細故便動輒以暴力解決之手段、持有具殺傷力之子彈對社會安寧、人身安
    全及治安之潛在影響程度不小、對告訴人所生之損害、犯罪被查獲後坦承部分犯
    行等一切情狀，分別量處如主文所示之刑，罰金部分並諭知易服勞役之折算標準
    ，並定其應執行之刑，以示懲儆。扣案之具有殺傷力之六厘米改造子彈一顆，因
    已於鑑驗時試射及另未具殺傷力之子彈一顆，均非違禁物，爰不併予宣告沒收，
    至於扣案螺絲起子一把，係供被告犯罪所用之物，且為被告所有，爰併宣告沒收
    之。
據上論斷，應依刑事訴訟法第二百九十九條第一項前段、第三百條，槍砲彈藥刀械管
制條例第十二條第四項、刑法第十一條前段、第二百七十七條第一項、第三百五十四
條、第五十五條、第三百三十七條、第五十一條第五款、第七款、第四十二條第二項
、第三十八條第一項第二款，罰金罰鍰提高標準條例第一條前段、第二條，現行法規
所定貨幣單位折算新台幣條例第二條，判決如主文。
本案經檢察官林曉芳到庭執行職務。
中      華      民      國      八十九      年    十二    月    十五    日
                                  臺灣士林地方法院刑事第一庭
                                      法  官  林政佑
附錄本案論罪科刑法條全文
槍砲彈藥刀械管制條例第十二條第四項
刑法第二百七十七條第一項
刑法第三百五十四條
刑法第三百三十七條


司法院資訊處製作；財團法人民間司法改革基金會備份。
